臺灣臺北地方法院民事判決　　　　　　　93年度訴字第4616號
　　原　　　告　己○○
　　　　　　　　　　　　　　二.
　　　　　　　　丁○○○.
　　　　　　　　戊○○○.
　　　　　　　　丙○○
　　　　　　　　　　　　　　六.
　　　　　　　　乙○○
　　　　　　　　　　　　　　四.
　　共　　　同
　　訴訟代理人　張樹萱律師
　　複　代理人　庚○○
　　被　　　告　台北市神明會公業保儀公
　　　　　　　　　　　　　　號.
　　法定代理人　甲○○
右當事人間不動產所有權移轉登記事件，本院於民國九十四年一
月二十日辯論終結，判決如下：
    主  文
一、被告應將坐落台北市○○區○○段一小段六九０─三地號土
    地上之建物即門牌台北市○○街三００巷十二號一樓房屋，
    向台北市政府工務局申領使用執照，暨辦理建物所有權第一
    次登記後，再將所有權移轉登記與原告己○○。
二、被告應將坐落台北市○○區○○段一小段六八八地號之建物
    即門牌台北市○○街三００巷三０號二樓房屋，向台北市政
    府工務局申領使用執照，暨辦理建物所有權第一次登記後，
    連同上開基地所有權應有部分四分之一，移轉登記與原告丁○○。
三、被告應將坐落台北市○○區○○段一小段六八三地號土地上
    之建物即門牌台北市○○街三００巷四０之一號四樓房屋，
    向台北市政府工務局申領使用執照，暨辦理建物所有權第一
    次登記後，連同上開基地所有權應有部分六分之一，移轉登
    記與原告戊○○。
四、被告應將坐落台北市○○區○○段一小段六九０─三地號土
    地上之建物即門牌台北市○○街三００巷十六號二樓房屋向
    台北市政府工務局申領使用執照，暨辦理建物所有權第一次
    登記後，再將所有權移轉登記與原告丙○○。
五、被告應將坐落台北市○○區○○段一小段六八六地號土地上
    之建物即門牌台北市○○街三００巷三四號四樓房屋，向台
    北市政府工務局申領使用執照，暨辦理建物所有權第一次登
    記後，連同上開基地所有權應有部分四分之一，移轉登記與
    原告乙○○。
六、訴訟費用由被告負擔。
        事  實  及  理  由
壹、原告主張：（見起訴狀）
一、緣坐落台北市○○區○○段一小段六九０─三、六八八、六
    八三、六八六地號土地上之現有建物，即台北市○○街三０
    ０巷十二號一樓、三０號二樓、四０─一號四樓、十六號二
    樓、三十四號四樓等房屋為訴外人振威企業有限公司（下稱
    ：振威公司）起造正義新村一四八戶中之五戶，原告或其前
    手於民國六十一、二年間分別向振威公司價購，並陸續付清
    價款。惟因振威公司於起造過程中，週轉失靈，乃與地主即
    被告台北市神明會公業保儀公之管理人林文東協議，將關於
    本件房屋之一切起造權義及其與各訂戶間本於買賣契約所生
    之一切權義及法律上地位，均由林文東以地主代表之名義承
    擔。為此，林文東乃於六十五年一月二十二日假台北市城中
    區民眾服務社召開協調會，與會之本件房屋訂戶代表均一致
    同意由其接手，同年月二十五日林文東據此以書面通知各訂
    戶，聲明振威公司與各訂戶間之買賣合約對其繼續有效，並
    向台北市政府聲請變更起造人為林文東，繼續施工，迄六十
    七年初始全部竣工。
二、六十七年九月二日林文東死亡後，台北市神明會公業保儀公
    曾數度改選管理人，因地主與第三人之私權紛爭關係，是本
    件房屋雖於六十七年竣工時，房屋購買人等即行遷入住居，
    惟延宕迄今猶未領得使用執照及辦理保存登記，其間迭請其
    管理人（現任管理人為七十四年選出之甲○○）依約履行出
    賣人之義務，並有部份住戶業經法院判決完成移轉登記。按
    物之出賣人，負交付其物於買受人並使其取得該物所有權之
    義務，民法第三百四十八條第一項定有明文。茲因林文東係
    以被告管理人之身份，承擔本件房屋之一切起造權義及買賣
    合約，為此提起本件訴訟。
三、有關房屋權利狀況及移轉情形：
    (1)門牌號碼台北市○○街三００巷十二號一樓之房屋，係民
      國六十一年七月間由原告己○○購買。
    (2)門牌號碼台北市○○街三００巷三０號二樓之房屋及土地
      ，係民國六十一年由被告萬方生購買，並於九十三年轉讓
      原告丁○○。
　　(3)門牌號碼台北市○○街三００巷四０─一號四樓之房屋及
　　  土地，係民國六十二年三月間由原告戊○○購買。
　　(4)門牌號碼台北市○○街三００巷十六號二樓之房屋，係民
      國六十二年三月間由喬興山購買，並於八十年間將本件房
      屋全部權利轉讓與原告丙○○。
    (5)門牌號碼台北市○○街三００巷三四號四樓之房屋及土地
      ，係民國六十二年四月間，由郭江錢妹購買，於六十六年
      間轉售與賴謝玉珍，於八十二年間再由賴謝玉珍轉售與原
      告乙○○。
四、按本件房屋迄今尚未經振威公司及其承受人（被告）辦理原
    始登記，依法本件房地之買受人自有權利請求被告履行義務
    已如前述，而門牌號碼台北市○○街三００巷三十號二樓之
    房屋及基地及十六號二樓之房屋及三四號四樓之房屋及基地
    ，原購買人萬方生、喬興山已分別將其基於買賣契約所生之
    權利全部轉讓與原告萬華蓉、丙○○及乙○○。按民法第二
    百九十四條第一項前段規定，債權人得將債權讓與於第三人
    ；同法第二百九十七條規定，債權之讓與，非經讓與人或受
    讓人通知債務人，對於債務人不生效力。本件情形，原告萬
    華蓉、丙○○、乙○○受讓前開權利後，已多次通知債務人
    （被告），並請求其履行出賣人之義務，惟仍未有結果。基
    於雙方買賣與起造合約而聲明：如主文所示。
貳、被告答辯：（第四二頁）
    不爭執原告所述事項，希望過戶時能就增值稅負擔加以討論
    。並聲明：駁回原告之訴。訴訟費用由原告負擔。
、本院得心證理由：
一、原告主張之事實，已據其提出與所述相符之同意書、通知函
    、本院九十一年度訴字第三三０三號判決、己○○合約書、
    萬方生合約書、丁○○轉讓書、戊○○合約書、喬興山合約
    書、丙○○轉讓書、郭江錢妹合約、賴謝玉珍讓渡契約書、
    乙○○買賣契約書（均有影本附卷）為證，且為被告所不爭
    執，應認原告之主張為真正。
二、原告依據起造與買關契約關係，提起本訴，請求被告申領主
    文所示建物使用執照、辦理建物第一次所有權登記再分別移
    轉於原告，合於法律規定，應予准許。
三、綜上所論，原告之訴為有理由，依民事訴訟法第七十八條，
    判決如主文。（一、二審訴訟費用係指法院所收取費用與登
    報費用，不含律師費等費用。）
中　　華　　民　　國　　94　　年　　1 　　月　　27　　日
                          民事第二庭法官    吳燁山
上為正本係照原本作成
如對本判決不服，應於送達後廿日內，向本院提出上訴狀（應按
對方人數提出影本，免附郵票）。並按民事訴訟法第七十七條之
十六、之十三、台灣高等法院九十二年八月六日（九二）院田文
公字第０三０二八號函（逾十萬元之部分，均提高十分之一之裁
判費）繳納上訴費；計算公式可自司法院網站之「民事事件新制
徵收費用標準」閱覽、下載。
中　　華　　民　　國　　94　　年　　1 　　月　　27　　日
                                  書記官    林玗倩
